【裁判字號】    92,訴,509
【裁判日期】    921224
【裁判案由】    強盜等
【裁判全文】
臺灣基隆地方法院刑事判決                          九十二年度訴字第五九號
    公  訴  人  臺灣基隆地方法院檢察署檢察官
    被      告  乙○○
    指定辯護人  詹振寧律師
右列被告因強盜等案件，經檢察官提起公訴（九十二年度偵字第二九九四號），本院
判決如左：
    主  文
乙○○意圖為自己不法之所有，攜帶兇器，以強暴至使不能抗拒，而取他人之物，未
遂，累犯，處有期徒刑伍年。
    事  實
一、乙○○曾因違反毒品危害防制條例案件，經本院以九十年度訴字第七一號判處應
    執行有期徒刑一年一月確定，並於九十二年二月二十七日執行完畢。詎乙○○不
    知悔改，因無力償還銀行信用卡利息，竟意圖為自己不法之所有，欲強盜他人財
    物供己花用，乙○○於九十二年九月五日凌晨二時五十分左右，頭戴銀灰色半罩
    式安全帽及金邊細框眼鏡，嘴巴並覆戴口罩，騎乘己有之車號ＤＵＥ〡八一七號
    輕型機車，在該機車置物箱內預置客觀上足以對人之生命、身體產生危害之單刃
    水果刀一把，沿基隆市○○路上逡巡，找尋作案對象，適見甲○○一人徒步返家
    ，乙○○認對方係女性，易於下手，乃一路騎車尾隨至正信路一四一號前，甲○
    ○警覺身後有機車聲，乃回頭查看，乙○○將機車停下，自機車置物箱內取出上
    開水果刀，插在左後褲袋，自後快步追躡驚慌快跑之甲○○，並取出水果刀，自
    左後方動手強搶甲○○掮在左肩上之皮包，對甲○○施以強脅暴力，甲○○雖然
    力不能抗拒，惟仍奮力掙扎拉住皮包，於拉扯中，甲○○遭乙○○拉倒在地，乙
    ○○明知水果刀足以割破人體導致血管斷裂流血，猶基於傷害之故意，以水果刀
    砍中甲○○左手臂、左手指，致甲○○受有左手掌切傷一公分二處、左手臂切割
    傷二點五公分二處及左右膝蓋擦傷三乘五公分、五乘五公分各一處等傷害，甲○
    ○傷口之血液並滴在李倫之左鞋面上。適有一對不詳姓名之男女騎乘機車經過該
    處，見狀出言嚇止，乙○○認事跡敗露，又見另一名不詳姓名之男性路人聞訊趕
    來救助，恐遭逮捕，遂跳上機車往市立綜合體育場方向倉惶逃逸，甲○○之皮包
    始未遭強取。適甲○○之張姓鄰居（下稱張女，為保護其安全，姑隱其名）聽聞
    甲○○大喊救命，出門看見甲○○左手流血，乃用手壓住傷口止血，並報警請救
    護車送甲○○至基隆醫院急救。乙○○於逃逸中將上開作案用口罩丟棄在基隆市
    ○○○路某處（未據扣案），將水果刀丟棄在基隆市田寮河某處（未據扣案，刀
    型詳見偵查卷附乙○○自繪之該水果刀圖）。乙○○因於逃逸時機車側倒，龍頭
    摔壞，乃返回家中，改騎己有之另一輛車號ＰＯＯ〡三二號重型機車外出，途
    經信一路與信二路路口，適遇張女騎機車欲往基隆醫院探視甲○○，張女因曾經
    甲○○告知乙○○之衣著情形，心有警覺，發現乙○○騎乘機車行跡可疑，乃暗
    記下乙○○之車牌號碼，並將乙○○之外貌、衣著及車牌號碼告知警方。嗣經警
    依張女提供之車牌號碼，查出車主係乙○○，且乙○○有違反毒品危害防制條例
    案件前科，認渠涉有重嫌，乃至乙○○信二路二號二樓住處附近埋伏，俟乙○○
    返家時，在上址門口攔下乙○○，乙○○同意至警分局製作筆錄，在前往警分局
    途中，乙○○見事跡敗露，即向警員供陳犯案，警員旋即報請台灣基隆地方法院
    檢察署檢察官核發拘票，拘提乙○○，並由乙○○帶領下，在渠上址住處，扣得
    乙○○所有作案時穿著之安全帽、衣、褲及沾有血跡之鞋子一雙等物。
二、案經被害人甲○○訴由基隆市警察局第二分局報告臺灣基隆地方法院檢察署檢察
    官偵查起訴。
    理  由
一、右揭攜帶兇器強盜未遂之事實，業據被告乙○○自白不諱，並經告訴人甲○○指
    訴綦詳，且為證人張女結證屬實。又扣案之物中被告作案時穿著之鞋子，其左鞋
    面上之血跡經警員以棉花棒採集，與被告之唾液及甲○○之唾液送內政部警政署
    刑事警察局進行ＤＮＡ型別比對鑑驗，其結論認「乙○○左鞋面血跡棉棒ＤＮＡ
    與甲○○ＤＮＡ〡ＳＴＲ型別相同」等情，有該局九十二年十月二日刑醫字第
    九二一七一九號鑑驗書一件附卷可稽，可見上開時、地持刀強盜甲○○致傷
    之人應為被告無訛。雖被告辯稱渠無傷害告訴人之故意，惟查，被告以極鋒利之
    水果刀，近身持向掙扎拉扯中之告訴人，衡諸常理，顯係以該水果刀抑壓、排除
    告訴人抵抗，顯有因此足以造成告訴人身體傷害之認識，及若因此造成告訴人傷
    害之結果亦不違反其本意之意思，難認被告無傷害告訴人之故意，被告此部分之
    辯解無可採信。此外，並有被告自繪作案時所用之水果刀圖一張、告訴人受傷害
    之驗傷診斷書一份存卷可參。本案罪證明確，被告犯行洵堪認定，應依法論科。
二、核被告所為，係犯刑法第三百三十條第一項、第二項之加重強盜未遂罪及同法第
    二百七十七條第一項之傷害罪。被告所犯加重強盜未遂與傷害罪間，係一行為侵
    害告訴人財產、身體二法益，觸犯二罪名，為想像競合犯，應依刑法第五十五條
    之規定，從一重之加重強盜未遂罪處斷。被告有事實欄所載之科刑執行情形，有
    台灣高等法院被告全國前案紀錄表在卷可稽，其於受有期徒刑之執行完畢後，五
    年內再犯有期徒刑以上之本罪，為累犯，應依刑法第四十七條規定加重其刑。被
    告已著手於加重強盜犯罪行為之實行而不遂，為未遂犯，應依刑法第二十六條前
    段之規定減輕其刑，並先加後減之。又被告雖辯稱係自首云云，然「查刑法第六
    十二條自首減輕其刑之規定，以對於未發覺之罪，自首而受裁判者為要件。所謂
    發覺，不以有偵查犯罪職權之機關或人員確知其人犯罪無誤為必要，祇須有確切
    之根據對其發生嫌疑時，即得謂為已發覺」，最高法院著有九十二年度台上字第
    四八九號判決可資參照。本案中證人張女證稱「（後來你有騎機車出門，探視被
    害人？）我是要跟救護車後面，因為被害人沒有家屬在場」、「（你何時發現有
    被告騎機車在後尾隨你？）他不是尾隨我，他在我前面，車騎很慢，他的特徵很
    像被害人告訴我的搶匪特徵，而且他戴口罩，所以我車騎在他旁邊，記下他的車
    號，主要他的行為怪異」、「（被告沒有尾隨你，要搶你的舉動？）對，他好像
    知道我在看他，所以騎很慢」、「（後來你是將車號告訴被害人？）不是，我是
    在醫院裡把被告的樣子描述給被害人聽，他只記得眼鏡跟我說的吻合，當時警員
    在場，我就直接將車號告知警員」、「（當時你和被害人有無辦法確認被告即為
    搶匪？）我是覺得被告行為怪異，如果沒有行搶，不必如此，當時被害人在醫院
    ，並沒有看到搶匪」等語；證人即查獲被告之警員高慶雲證稱「（本件是由你至
    被告家訪查？）本案是由證人張女提供車號給派出所，當天由我值日，第二天我
    下值日後，就去被告家附近埋伏，等他回來，我有聽派出所說，被告是騎輕機車
    ，但證人提供的車號是重型機車，經電腦查詢被告有兩部機車，等到晚上，被告
    回來，我們三個同事一起去，由我同事攔下他，並問他這段時間去哪裡，結果當
    時被告很緊張，同時我們發現他穿的球鞋上有一滴血，經過他同意，將這血跡採
下來，送刑事警察局鑑定比對，尚未比對出來，順便帶他回分局三組詢問，當天
    他就向我同事承認因為他缺錢，所以才犯了這件強盜案，並將整個作案過程供出
    」、「（你們依據他的供述，到他家中取出作案時穿的衣物？）是的，包括衣物
    、安全帽，但兇刀他說已經丟到田寮河」、「（你們同事去他家訪查前，有何確
    切資料，知道被告犯案？）當時，組長有告知我們嫌犯特徵，所以我們找尋轄區
    內毒品人口」、「（你們查訪到被告，在他承認犯案前，你們有何確切證據，認
    為被告涉案？）是證人提供車號給我們，被告特徵與證人所述相符，所以我們才
    會鎖定被告優先清查」、「（當時有無調出被告口卡或相片，給被害人指認？）
    沒有調出口卡或相片給被害人指認，是當晚被告在三組承認後，我們通知被害人
    來到三組指認，他就確定是被告」、「（你們是何時向檢察官申請拘票？）拘票
    是在他承認之後，我們帶他回警局三組，未作筆錄前，去向檢察官申請的。我們
    依據證人提供的車號及清查結果鎖定被告涉嫌，所以才在他家附近埋伏，從上午
    十點埋伏到下午四點左右，等他回家」、「（對被告所言，血跡是在他做完筆錄
    才取得，對否？）這是同事去拿的，我也不清楚，血跡是一開始就發現，才更確
    定是他，球鞋我們是第二次到他家，才一起拿回來的」等語。綜合以上二位證人
    之證詞，可知警員於張女告知被告之車號後，經過初步之車籍清查與前科紀錄清
    查，已懷疑被告涉案，警員才會前往被告住處附近埋伏近六小時，等候被告返家
    ，警員於被告返家時攔下被告，經由被告緊張之神情與所穿球鞋上染有可疑血跡
    ，已有確切之根據認為被告涉有重嫌，依前揭最高法院判決意旨，此時即得謂為
    已發覺犯罪，縱被告事後在前往警分局途中向警員供承犯罪，仍與自首之規定不
    合，無從邀自首減刑之寬典。又起訴書犯罪事實欄中雖有記載「（乙○○）改騎
    自己所有之另一輛車牌號碼ＰＯＯ〡三二號重型機車，沿基隆市○○路逡巡，
    另覓作案目標，適於基隆市○○路與信二路路口，見張女騎機車欲往基隆醫院探
    視甲○○，乙○○騎車尾隨張女車後‧‧‧」等語，但此部分業經公訴檢察官當
    庭更正係屬誤繕應予刪除，並表明本案起訴部分僅為被告強盜告訴人甲○○未遂
    部分，不包括預備強盜部分等語在卷，併敘明之。審酌被告於九十年間即因違反
    懲治盜匪條例案件為檢察官提起公訴，經台灣高等法院以九十年度上訴字第二六
    二五號判處被告有期徒刑七年六月後，目前在最高法院上訴中，此一事實有台灣
    高等法院被告全國前案紀錄表附卷可稽，足認被告素行不佳，查被告年輕力壯，
    不思勤奮工作賺取金錢，竟持刀械強盜單身夜行婦女財物，更傷害其身體，雖強
    盜犯行未得財而未遂，然危害社會治安甚鉅，不宜輕縱，爰量處如主文所示之刑
    ，以示懲儆，並儆效尤。又刑法第三十八條第一項第二款所定得沒收之供犯罪所
    用之物，必於犯罪有直接關係者，始屬相當，扣案之安全帽、衣服、褲子、鞋子
    雖屬被告所有，惟衡理尚與本案強盜等犯罪無直接之關係，不應諭知沒收。另與
    本案犯罪有直接關係之水果刀一把及口罩一個，均未扣案，被告更供稱皆已丟棄
    ，警員前往尋找亦無所獲，足認已經滅失無訛，檢察官亦在起訴書中說明對之不
    聲請宣告沒收，本院認亦無宣告沒收之必要。
據上論斷，應依刑事訴訟法第二百九十九條第一項前段，刑法第二百七十七條第一項
、第三百三十條第一項、第二項、第五十五條、第四十七條、第二十六條前段，罰金
罰鍰提高標準條例第一條前段，判決如主文。
本案經檢察官張長樹到庭執行職務。
中      華      民      國    九十二    年     十二     月    二十四    日
                                  臺灣基隆地方法院刑事第五庭
                                      審判長法  官
                                            法  官
                                            法  官
右正本證明與原本無異。
如不服本判決，應於送達後十日內，向本院提出上訴狀。
【附錄論罪法條】
刑法第三百三十條：
    犯強盜罪而有第三百二十一條第一項各款情形之一者，處七年以上有期徒刑。
    前項之未遂犯罰之。
刑法第二百七十七條第一項 ：
    傷害人之身體或健康者，處三年以下有期徒刑、拘役或一千元以下罰金。


司法院資訊處製作；財團法人民間司法改革基金會備份。
